臺灣新竹地方法院刑事判決　　　　　　　　　　　　　　九十年度訴字第五三九號
　　公　訴　人　臺灣新竹地方法院檢察署檢察官
　　被　　　告　甲○○
右列被告因偽證案件，經檢察官提起公訴（九十年度偵字第五五八六號）暨移請併案
審理（九十一年度偵字第七０八號、九十一年度偵字第九八二號），本院判決如左：
    主  文
甲○○無罪。
    事  實
一、本件公訴意旨略以：緣乙○○（業經本院以八十九年度易字第一０二０號判決無
    罪，並經臺灣高等法院以九十年度上易字第三九九六號判決駁回上訴確定）意圖
    為自己不法之所有，且基於概括之犯意，先於民國八十八年四月五日上午七時三
    十五分許，在桃園縣龍潭鄉○○村○○路○○段一二三之二號前，竊取呂學明所
    有牌照號碼ＬＶ─六九七一號之自用小客車，復於不詳時間，竊取莊育棋所有牌
    照號碼ＫＭ─九三八五號自用小客車之車牌二面。乙○○隨即將ＬＶ─六九七一
    號自用小客車之車牌卸下丟棄，改懸掛ＫＭ─九三八五號車牌，以逃避警方查緝
    。嗣於同年四月二十三日晚間十時二十分許，乙○○駕駛該輛贓車至被告甲○○
    位於新竹縣芎林鄉水坑村二鄰七一號之住處，隨後搭載丙○○（業經臺灣新竹地
    方法院檢察署檢察官以八十八年度偵字第三四八九號為不起訴處分確定）外出兜
    風，行經新竹市省道台六十一線（西濱公路）八十五公里處，遭警臨檢，當場逮
    捕丙○○，乙○○則適時逃脫。嗣乙○○經臺灣新竹地方法院檢察署檢察官以八
    十八年度偵字第七九０八號起訴，由本院以八十九年度易字第一０二０號竊盜案
    件審理，於九十年四月二十三日下午二時三十分許之調查期日，乙○○在候審室
    對被告甲○○施加壓力，要求被告甲○○串證，被告甲○○明知系爭贓車乃乙○○所駕駛，搭載丙○○，對此於案情有重要關係之事項，被告甲○○在具結後，
    竟謊稱：「是丙○○叫乙○○背這條案子，我也在場，之前我陪丙○○到檢察官
    那邊開庭，他叫我那樣講，當時丙○○在我旁邊，我不得不這樣講，因為我怕他
    打我。我聽丙○○講，車是他偷的，也是他開來我家的」等語。迨於同年七月十
    二日下午四時二十分許，法官再度提訊乙○○、丙○○及被告甲○○等人對質，
    因有丙○○在場，被告甲○○於具結後，始坦承前次審理時所為之證述不實在，
    甲○○表示：「之前所述不實在，九十年四月二十三日提解過程，我與乙○○搭
    同一部車，乙○○叫我說車子是丙○○的，其實車子是乙○○開的」等情，因認
    被告甲○○涉犯刑法第一百六十八條之偽證罪嫌等語。
二、按犯罪事實應依證據認定之，無證據不得推定其犯罪事實；又不能證明被告犯罪
    者，應諭知無罪之判決；刑事訴訟法第一百五十四條、第三百零一條第一項分別
    定有明文。又犯罪事實之認定，應憑真實之證據，倘證據是否真實尚欠明確，自
    難以擬制推測之方法，為其判斷之基礎；而認定犯罪事實之證據係指足以認定被
    告確有犯罪行為之積極證據而言，該項證據自須適合於被告犯罪事實之認定，始
    得採為斷罪資料，最高法院五十三年著有臺上字第六五六號、二十九年上字第三
    一０五號判例。且刑事訴訟上證明之資料，無論其為直接或間接證據，均須達於
    通常一般之人均不致有所懷疑，而得確信其為真實之程度，始得據為有罪之認定
    ，若其關於被告是否犯罪之證明未能達此程度，而有合理懷疑之存在，致使無從
    形成有罪之確信，根據「罪證有疑，利於被告」之證據法則，即不得遽為不利被
    告之認定，亦有最高法院七十六年度臺上字第四九八六號判例可稽。復按被告之
    自白，不得作為有罪判決之唯一證據，仍應調查其他必要之證據，以查其是否與
    事實相符，刑事訴訟法第一百五十六條第二項定有明文，而刑事訴訟法第一百五
    十六條第二項規定，被告雖經自白，仍應調查其他必要之證據，以查其是否與事
    實相符，立法目的乃欲以補強證據擔保自白之真實性；亦即以補強證據之存在，
    藉之限制自白在證據上之價值。所謂補強證據，則指除該自白本身外，其他足資
    以證明自白之犯罪事實卻具有相當程度真實性之證據而言。雖其所補強者，非以
    事實之全部為必要，但亦須因補強證據與自白之相互利用，而足使犯罪事實獲得
    確信者，始足當之。（最高法院七十四年臺覆字第十號判例可資參照）。
三、公訴人認被告涉有前揭偽證罪嫌，係以被告甲○○於本院八十九年度易字第一０
    二０號案件中之證述，以及丙○○於該刑事案件中之供述，互核相符，為其論據
    。
四、訊據被告甲○○固自承於本院八十九年度易字第一０二０號竊盜案件九十年四月
    二十三日，因遭乙○○在候審室施壓，始在具結後謊稱「是丙○○叫乙○○背這
    條案子，我也在場，之前我陪丙○○到檢察官那邊開庭，他叫我那樣講，當時丙○○在我旁邊，我不得不這樣講，因為我怕他打我。我聽丙○○講，車是他偷的
    ，也是他開來我家的」等語，惟查：
（一）於臺灣新竹地方法院八十八年度偵字第三四八九號被告丙○○竊盜一案八十八
      年六月十六日庭期，檢察官傳喚本案被告甲○○作證，甲○○在具結後證稱「
      （問：八十八年四月二十三日在新竹縣西濱公路台六十一線八十五公里處，被
      警查獲車上有贓物，當時丙○○與何人在一起？）與乙○○在一起，當天丙○○、乙○○先後來找我，一起喝酒後，乙○○即開一輛白色車載丙○○外出，
      我則在家睡覺，是由乙○○開車。我不知道他車上有贓物」（見該卷第六十六
      頁背面）；嗣經檢察官對丙○○為不起訴處分，並簽分乙○○為被告，乙○○
      經檢察官起訴後，於本院八十九年度易字第一０二０號竊盜案件中，法官定於
      九十年四月二十三日提訊該案被告乙○○及證人甲○○調查，並於審理單上註
      記「提票上均註明隔離二人，不准交談，並請法警留意」（見該卷第四十三頁
      ），本案被告甲○○於該日結證稱「（問：八十八年四月二十三日晚上他們二
      人都在你家嗎？）日期我不記得了，我只記得他們二人有一天晚上來我家喝酒
      。」、「（問：誰開車？開誰的車？）我不知道」、「（問：誰開車載誰離開
      ？）不知道」、「（問：為何在偵訊中可以詳述時間、地點及汽車顏色等詳細
      狀況？）因時間太久了」、「（問：再提示偵訊筆錄，是否實在？）不實在」
      、「（問：到底怎麼回事？）因為他們二人都是我的朋友，是丙○○之前叫他
      背這條案子，我也在場，之前我陪丙○○到檢察官那邊開庭，他叫我那樣講。
      但當時丙○○在我旁邊，我不得不這樣講，因為我怕他打我」、「（問：提示
      自白書，你在場嗎？）他們二人在我房間寫東西，丙○○叫我出去，我在隔壁
      房間，他們出來後就已經寫好這狀子」、「（問：你知道被告為何簽這自白狀
      ？）我不知道。我還沒離開房間時，丙○○跟我說被告要幫他背這條案子」、
      「（問：為何在偵訊時作偽證？）我怕被打」、「（問：你確實作偽證？）是
      。我現在開庭也是想要澄清」、「（問：起訴狀所載汽車何人所有？）我聽丙○○講，車是他偷的，也是他開來我家的」、「（問：有無看過乙○○開過這
      部車）沒有」、「（問：你怕丙○○還是乙○○？）丙○○」、「（問：偵訊
      所述實在還是本院所述實在）今天所說實在」、「（問：為何偵訊中作對於乙○○不利證詞？）是丙○○叫我指證乙○○的」、「（問：有無看過乙○○開
      這部車子？）沒有」、「（問：本庭所述是否實在？）這次開庭所說都實在，
      在偵訊中不得不那樣講」、「（問：有何證據可證明？）可以問乙○○，提解
      過程我們都沒有講話」等語，被告甲○○於本院八十九年度易字第一０二０號
      竊盜一案九十年七月十二日調查期日，法官同時提訊該案被告乙○○及證人丙○○時，復改口結證稱「（問：提示本院九十年四月二十三日訊問筆錄，告以
      要旨，所述是否實在？）不實在」、「（問：為何前述供述不一？）九十年四
      月二十三日提解過程，我與被告搭同一部車，被告叫我說車子是丙○○開的，
      其實車子是被告開的」、「（問：提示八十八年度偵字第三四八九號第六六頁
      到六八頁告以要旨，偵訊中所述是否實在？）實在」、「（問：為何前後供述
      不一？）九十年四月二十三日乙○○威脅我說要修理我」等情；於臺灣高等法
      院九十年上易字第三九九六號竊盜案件九十年十二月十一日審理期日，本案被
      告甲○○於具結後證稱「（問：為何就這案件先後所言不一致？）因為當時被
      告在新竹地檢時被告告訴我說，要我把這個罪推給丙○○，我告訴他這樣我會
      難做人，後來他在新竹地檢羈押室恐嚇我，說我如果沒有推給丙○○，將來出
      去時他要找我算帳，後來我與丙○○一起開庭時，我有告訴法官說，被告有恐
      嚇我」、「有一次乙○○開一部車說要載我去玩，我問他車子如何來的，他告
      訴我車子是他偷來的」、「（問：被查獲當天晚上乙○○與丙○○是在你家喝
      酒？）當天他們二人一起來我家，後來離開時他們也一起離開」、「（問：離
      開時車子是誰開的？）是乙○○開的」等情，業經本院調閱臺灣新竹地方法院
      檢察署八十八年度偵字第三四八九號、第七九０八號卷宗、本院八十九年度易
      字第一０二０號卷宗、臺灣高等法院九十年度上易字第三九九六號卷宗，查明
      無誤，足以證明被告甲○○於前開刑事案件中曾四度到庭作證，其中第二次（
      即本院八十九年度易字第一０二０號四月二十三日調查期日）之證詞有利於乙○○，其餘三次則不利於乙○○，所述前後矛盾，則應審究者為何次證言屬實
      。
（二）查獲前開竊盜案件之警員劉于誠於偵訊中證稱，查獲當時丙○○坐在駕駛座上
      ，另一人是坐在駕駛座旁，丙○○是因經警以槍制止始未脫逃等語（見臺灣新
      竹地方法院檢察署八十八年度偵字第三四八九號卷宗第四六頁背面），可證警
      方查獲時係由丙○○駕駛該輛贓車，且由警員之證詞並無法證明乙○○確係由
      該輛贓車上逃逸之人。
（三）丙○○於警訊中供稱，八十八年四月二十三日晚間十時二十分許為警查獲時，
      在贓車上有一名綽號「老五」之共犯逃逸，老五年約二十八歲等語（見臺灣新
      竹地方法院檢察署八十八年度偵字第三四八九號卷宗第三頁背面），於偵訊中
      八十八年四月二十四日復供陳綽號「老五」者是陳耀德等語（見同上卷宗第二
      十七頁面），於八十八年六月三日在偵訊中竟又改稱綽號「老五」者為乙○○
      ，當時乙○○自稱是陳耀德，該輛贓車是乙○○開的等語（見同上卷宗第五五
      頁背面），於本院八十九年度易字第一０竊盜案件九十年六月一日調查期日復
      證稱，當天是由他自己開車，車子如何來不清楚，車上有一名綽號叫「小四」
      的人等語（見該卷第八六、八七頁），於本院九十一年六月二十四日審理期日
      則證稱，被查獲當天「可能」是自己開車，車輛是「小四」即乙○○交給他的
      ，乙○○在警察查獲時就跑掉了等語，核其所言，關於車輛究竟是由何人駕駛
      ，及逃逸者之姓名、綽號一節，均翻異其詞，前後矛盾，且在八十八年四月間
      乙○○僅有十九歲，與丙○○所述逃逸者之年紀顯大相逕庭，況且關於為警查
      獲當時，係由丙○○駕車一節，已經警員劉于誠證述甚明，是以丙○○前開所
      為不利於乙○○之供述，顯係為脫免自身刑責所為，難認為真實，自不足採。
（四）由警員劉于誠之證詞，足資證明甲○○於該刑事案件中證稱該輛贓車是乙○○
      所駕駛一節，並非事實，再者，丙○○於臺灣高等法院九十年度上易字第三九
      九六號刑事案件中自承乙○○於偵訊中所出具之自白狀係當著他面前在甲○○
      家中寫的，信封是他所代寫，並郵寄給檢察官等語，被告甲○○於本院審理中
      亦坦承該份自白狀是乙○○在甲○○家中寫的等語，因前開竊盜案件之查獲經
      過均與本案被告甲○○無涉，何以甲○○介入其中，自屬可疑，且甲○○因販
      賣毒品在執行中，有臺灣高等法院被告全國前案紀錄表附卷可參，則乙○○於
      本院審理中證稱，遭甲○○與丙○○共同持安非他命誘惑，始寫下自白狀，並
      非無稽，由上述事證判斷，被告甲○○應係與丙○○勾串，共同為不利於乙○○之供述。是以，被告甲○○於本院八十九年度易字第一０二０號刑事案件九
      十年四月二十三日調查期日證稱該輛贓車並非乙○○開的，而是丙○○駕駛的
      ，應與事實相符，而被告甲○○於該竊盜案件偵訊中、本院九十年七月十二日
      調查期日及臺灣高等法院九十年十二月十一日審理期日具結後之證詞則與事實
      不符，應屬虛偽。從而，被告於本院審理中供稱其於本院八十九年度易字第一
      ０二０號九十年四月二十三日調查期日在具結後作偽證，其他三次證述屬實，
      核與事實不符，自不足採。
五、綜上所述，尚難認定被告甲○○於九十年四月二十三日下午二時三十分許，在本
    院八十九年度易字第一０二０號案件中就案情有重要關係之事項，在具結後虛偽
    陳述，此外復查無其他證據足資認定被告涉有前開犯行，揆諸前揭規定及判例意
    旨所示，被告前開所為犯罪嫌疑自有未足，自應為無罪之諭知。
六、移送併辦意旨另以：乙○○竊盜案經無罪判決確定，被告甲○○在偵、審中故為
    不實之陳述，涉犯偽證罪嫌，且與前開起訴部分之犯罪事實同一，屬同一案件，
    爰移送本院併辦等語。按檢察官起訴之事實如不構成犯罪，即與未經起訴之其他
    事實不發生一部與全部之關係，法院不得就未經起訴之其他事實併與審理。本件
    前開起訴部分既已為無罪之諭知，被告甲○○在前開竊盜案件中，雖就與案情有
    重要關係之事項，曾分別在偵訊及本院九十年七月十二日調查期日及臺灣高等法
    院九十年十二月十一日審理期日具結後虛偽陳述，涉犯偽證罪嫌，因僅由檢察官
    移請併案審理，未據起訴，則此移送併辦部分，即非本院所得審究之範圍，應退
    由公訴人另行偵辦，附此敘明。
據上論斷，應依刑事訴訟法第三百零一條第一項前段，判決如主文。
本案經檢察官劉邦繡到庭執行職務。
中      華      民      國      九十一      年      七      月    八    日
                                臺灣新竹地方法院刑事第二庭
                                    法  官  雷  雅  雯
右正本證明與原本無異。
如不服本判決，應於判決送達後十日內向本院提出上訴狀( 應附繕本 )，上訴於臺灣
高等法院。
                                    書記官  汪  淑  菁
中      華      民      國      九十一      年      七      月    八    日
